---
title: "Legea lui Benford"
author: "Visalon Giani, Capmare Alex, Butelca Radu"
date: "Data:1/20/2022"
output: 
  html_document: 
    theme: flatly


    
runtime: shiny
---
```{r setup, include=FALSE}
knitr::opts_chunk$set(echo = TRUE)
```
 În cadrul acestui proiect am dorit să implementăm Legea lui Benford, aplicată șirului lui Fibonacci si pentru puterile lui 2.\par
Distributia Benford, mai bine cunoscută sub numele de legea lui Benford, sau legea primelor cifre, descrie distributia probabilitatii cu care apare prima cifra a numerelor in multe exemple de colectii reale de date  (de exemplu, populația municipalitatilor, citate de actiuni, constante fizice  sau matematice, număr a drumurilor existente în localitati). In cazul cifrei $1$, de exemplu, aceasta variabila discreta aleatoare  ar trebui să fie prima cifră în $30,1\%$ din cazuri.\par
Functia de probabilitate este data de
Una dintre extensiile legii lui Benford ia in considerare perechea primelor doua cifre (deci de la $10$ la $99$), lasand formula neschimbata, dar modificand doar intervalul de valabilitate, de la $[1,9]$ la $[10,99]$ .
Un set de numere satisface legea lui Benford daca fiecare prima cifra apare cu frecventa data formula urmatoare:
$$P(n) = log_{10}(n+1) - log_{10}(n) = log_{10}(\frac{n+1}{n}), n\in\{1\dots9\}$$
Atunci cand numerele se afla in alta baza, legea poate fi ilustrata dupa formula:
$$P(n)=log_{b}(n+1)-log_b(n) $$


```{r echo = FALSE}

frecv <- numeric(9)
for (i in 1:9)
{frecv[i] = log10((i+1)/i)}
par(mfrow = c(1,1))
barplot(frecv, main = "Legea lui Benford", col = rainbow(9), xlab = "Cifra", ylab = "Frecventa aparitiilor")
legend("topright", 
       legend = c("1", "2","3","4","5","6","7","8","9"), 
       fill = c("red", "orange", "chartreuse", "chartreuse3", "aquamarine", "deepskyblue", "blue", "blueviolet", "deeppink"))





```
```{r echo = FALSE}
benford_fibo <- function(numar_termeni){
frecv <- numeric(9)

Fibonacci <- numeric(numar_termeni)
Fibonacci[1] <- Fibonacci[2] <- 1

# Deja s-au gasit 2 numere cu prima cifra 1
frecv[1] <- 2

#calculam termenii din fibo

for (i in 3:numar_termeni) {
  Fibonacci[i] <- Fibonacci[i - 2] + Fibonacci[i - 1]
  string <- substr(as.character(Fibonacci[i]),1,1)
    first.digits <- as.integer(string)
    frecv[first.digits] <- frecv[first.digits] + 1
}
mids <-barplot(frecv, xlab ="Cifra", ylab = "Frecventa", main = "Legea lui Benford pentru sirul Fibonacci", col = "steelblue")

 axis(1, at=mids, labels=c("1","2","3","4","5","6",
                           "7","8","9"), 
      las=1)


return (mids)
}
```


```{r echo = FALSE}
library(shiny)
ui <- fluidPage(
  fluidRow(
    column(2, 
      numericInput("n", label = "Introduceti numarul de valori:", value = 20, min = 2),
      actionButton("simulate", "Genereaza!")
    ),
    column(9, plotOutput("hist"))
  )
)
  
server <- function(input, output) {
 
  x <- reactive({
    input$simulate
    benford_fibo(input$n)
  })
  output$hist <- renderPlot({
    
    x()
  }, res = 96)
}
 
shinyApp (ui = ui, server = server)  
```

```{r echo = FALSE}
#sirul puterilor lui 2

frecv <- numeric(9)
benford_doi <- function(numar_termeni){
PuteriDoi <- numeric(numar_termeni)
PuteriDoi[1] = 1
for(i in 2:numar_termeni){
  PuteriDoi[i] = 2 * PuteriDoi[i-1]
  string <- substr(as.character(PuteriDoi[i]),1,1)
    first.digits <- as.integer(string)
    frecv[first.digits] <- frecv[first.digits] + 1
}
  mids <-barplot(frecv, xlab ="Cifra", ylab = "Frecventa", main = "Legea lui Benford pentru sirul puterilor lui 2", col = "steelblue")

 axis(1, at=mids, labels=c("1","2","3","4","5","6",
                           "7","8","9"), 
      las=1)


return (mids)
}

```

```{r echo = FALSE}
library(shiny)
ui <- fluidPage(
  fluidRow(
    column(2, 
  
      numericInput("n", label = "Introduceti numarul de valori:", value = 20, min = 2, max = 100),
      actionButton("simulate", "Genereaza!")
    ),
    column(9, plotOutput("hist"))
  )
)
  
server <- function(input, output) {
  
  x <- reactive({
    input$simulate
    benford_doi(input$n)
  })
  output$hist <- renderPlot({
    
    x()
  }, res = 96)
}
 
shinyApp (ui = ui, server = server) 
```


O scurta explicatie intuitiva a motivului pentru care o astfel de diferenta în distributie apare în „natura” (cu numărul „$1$” care apare mai frecvent, apoi, dupa aceea, numarul $2$ și așa mai departe) ia în considerare faptul ca, în numararea acestuia, incepe de la numărul $1$ pana la $9$. Dacă restrangem campul doar la numerele de la $1$ la $9$ este clar că probabilitatea ca o cifră sa inceapa cu $1$ sau $2$ sau $3$ sau $9$ trebuie să fie intotdeauna aceeași. \par Cu toate acestea, acolo unde numerele de la $1$ la $20$ sunt deja luate în considerare, vor exista mult mai multe numere începând cu cifra $1 (10$ la $19)$. \par Daca luati cele de la $1$ la $30$, veti avea multe incepand cu $1$, dar și cu $2$. \par După cum puteti vedea cu usurinta, pentru a avea, de exemplu, numere care incep cu $9$, trebuie să mergeți foarte departe cu numerele. Același argument se poate face cu seturi de numere de mai multe cifre, pentru care într-o distribuție a numerelor legate de suprafețe, populații, probabilitatea de a avea numere incepand cu $1$, mai degraba decat cu $9$. Va fi mai mare. Singurul lucru este însa ca Benford a reusit sa arate că, pentru multe distributii, probabilitatea ca un numar sa inceapa cu o anumita cifra intre $1$ si $9$ este întotdeauna aceeași ($30,1\%$ pentru cifra $1$, $17$,$6\%$ pentru cifra $2$, $4$,6% pentru cifra $9$ ).\par
In prezent Legea lui Benford este folosita de o multime de institutii din toata lumea, pentru detectarea fraudelor cu ocazia alegerilor, a fraudelor din lucrarile științifice, cercetare, statistica, arhitectura și multe altele. Metoda este folosita in unele tari și pentru detectarea fraudelor fiscale, exemplul cel mai popular fiind vestitul  IRS din SUA.\par
Legea lui Benford a fost testata empiric in raport cu numerele (pana la a $10$-a cifra) generate de un numar de distributii importante, inclusiv distributia uniforma, distributia exponentiala, distributia normală si altele.
\par
Distributia uniforma, asa cum era de asteptat, nu respecta legea lui Benford. In contrast, distributia raportului a doua distributii uniforme este bine descrisa de legea lui Benford.
\par
Nici distributia normala, nici distributia raportului a doua distributii normale (distributia Cauchy) nu respecta legea lui Benford. Desi distributia pe jumatate normala nu respecta legea lui Benford, distributia raportului a doua distributii pe jumatate normala o face. Nici distributia normala trunchiata la dreapta si nici distributia raportului a doua distributii normale trunchiate la dreapta nu sunt bine descrise de legea lui Benford. Acest lucru nu este surprinzator, deoarece aceasta distributie este ponderata catre un numar mai mare.
